【裁判字號】    99,訴,3211
【裁判日期】    991130
【裁判案由】    毒品危害防制條例
【裁判全文】
臺灣板橋地方法院刑事判決              99年度訴字第3211號
公  訴  人  臺灣板橋地方法院檢察署檢察官
被      告  陳信良
上列被告因違反毒品危害防制條例案件，經檢察官提起公訴（九
十九年度毒偵字第六六四六號），本院合議庭裁定由受命法官獨
任行簡式審判程序，並判決如下：
    主  文
陳信良施用第一級毒品，累犯，處有期徒刑陸月，如易科罰金，
以新臺幣壹仟元折算壹日，扣案毒品海洛因壹包（驗餘淨重零點
零壹柒玖公克）沒收銷燬之；又施用第二級毒品，累犯，處有期
徒刑參月，如易科罰金，以新臺幣壹仟元折算壹日，扣案毒品甲
基安非他命壹包（驗餘淨重零點貳壹壹捌公克）沒收銷燬之。應
執行有期徒刑捌月，如易科罰金，以新臺幣壹仟元折算壹日，扣
案毒品海洛因壹包（驗餘淨重零點零壹柒玖公克）、甲基安非他
命壹包（驗餘淨重零點貳壹壹捌公克）沒收銷燬之。
    事  實
一、陳信良前於民國八十九年間因施用毒品案件，經本院以八十
    九年度毒聲字第三七九八號裁定送觀察、勒戒後，認無繼續
    施用毒品之傾向，於八十九年七月十二日執行完畢釋放出所
    ，並經臺灣板橋地方法院檢察署檢察官以八十九年度毒偵字
    第四四一三號為不起訴處分確定。又於九十年間因施用毒品
    案件，經本院以九十年度毒聲字第四八二四號裁定送觀察、
    勒戒後，認有繼續施用毒品之傾向，經本院再以九十一年度
    毒聲字第一八三五號裁定令入戒治處所施以強制戒治，所涉
    施用毒品之犯行，並經本院以九十一年度易字第一八八七號
    判處有期徒刑五月確定，強制戒治部分於九十二年二月十九
    日停止戒治，所餘戒治期間付保護管束，嗣於九十二年六月
    六日保護管束期滿未經撤銷停止戒治，而視為戒治期滿執行
    完畢，另有期徒刑部分則於九十二年十一月十六日縮刑期滿
    執行完畢。復於九十四年間因持有毒品案件，經本院以九十
    四年度易字第一六九六號判處有期徒刑三月確定，於九十五
    年五月五日執行完畢。又因施用毒品案件，經本院以九十六
    年度易字第一一三０號及九十六年度訴字第三三四六號、九
    十六年度訴字第三七五二號，分別判決處有期徒刑六月及應
    執行有期徒刑九月、十月，上開三案件嗣經裁定應執行有期
    徒刑一年十月確定。另因誣告、竊盜等案件，經本院以九十
    七年度訴字第一一二三號、九十七年度易字第八八八號分別
    判決處有期徒刑四月、七月確定，上開二案件經本院裁定應
    執行有期徒刑十月確定，並與前開所定有期徒刑一年十月接
    續執行，於九十九年四月二十日縮刑期滿執行完畢（於本案
    構成累犯），仍不知悔改。
二、其明知毒品危害防制條例業經總統於八十七年五月二十日以
    華總（一）字第八七０００九九八六０號令修正公布，於同
    年五月二十二日生效，依該條例第二條第二項第一款、第二
    款之規定，將海洛因列為第一級毒品管理，甲基安非他命列
    為第二級毒品管理，均不得非法持有及施用；並於九十二年
    六月六日再經立法院修正通過，於同年七月九日經總統令公
    布修正全文，於九十三年一月九日施行生效，仍為相同之規
    定。詎竟基於施用第一級毒品海洛因之犯意，於九十九年八
    月十七日下午八時許，在臺北縣新莊市○○路二十二巷三十
    一巷四樓住處，將海洛因摻入香煙後，再點火吸聞之方式，
    施用第一級毒品海洛因一次；又於施用海洛因結束後，另行
    起意，基於施用第二級毒品甲基安非他命之犯意，在上址將
    甲基安非他命置於玻璃球吸食器內，再點火加熱燒烤產生白
    煙吸聞之方式，施用第二級毒品甲基安非他命一次。嗣於九
    十九年八月十八日下午五時三十分許，在臺北縣樹林市○○
    街二二三巷口，因行跡可疑為警臨檢盤查，在有偵查犯罪權
    限之警員尚未查知本件犯罪前，主動交出身上所持有之第一
    級毒品海洛因一包（扣案淨重０．０四二０公克，取樣０．
    ０四一公克檢驗用罄，驗餘０．０一七九公克）、第二級甲
    基安非他命一包（扣案淨重０．二一二０公克，取樣０．０
    ００二公克檢驗用罄，驗餘０．二一一八公克），並供出上
    情；經警採集尿液送驗結果，確呈鴉片類及安非他命類陽性
    反應。
三、案經臺北縣政府警察局海山分局報請臺灣板橋地方法院檢察
    署檢察官偵查起訴，陳信良於本院準備期日中就被訴事實為
    有罪陳述，經合議庭裁定由受命法官獨任行簡式審判程序。
    理  由
一、訊據被告陳信良對於上揭時地，施用第一級毒品海洛因、第
    二級毒品甲基安非他命之犯罪事實，於本院審理中坦承不諱
    ；並有第一級毒品海洛因一包（驗餘淨重０．０一七九公克
    ）、第二級毒品甲基安非他命一包（驗餘淨重０．二一一八
    公克）扣案可證。而被告之尿液經送鑑定結果，確呈海洛因
    代謝物嗎啡、甲基安非他命陽性反應，有臺灣檢驗科技股份
    有限公司九十九年九月二日第ＵＺ000000000號（
    檢體編號Ｂ0000000號）濫用藥物尿液檢驗報告書及
    尿液代號對照表各一紙在卷可稽（偵卷第二十四、五十六頁
    ）；又上開海洛因、甲基安非他經送鑑定，確屬第一、二級
    毒品無誤，亦有交通部民用航空局航空醫務中心九十九年九
    月二日航藥鑑字第０九九五五二九號毒品鑑定書一紙附卷可
    按（偵卷第五十四頁），是被告於上揭時地有施用毒品海洛
    因、甲基安非他命之犯行，堪予認定。
二、按九十二年七月九日新修正並於九十三年一月九日施行之毒
    品危害防制條例刪除「二犯」及「三犯」之規定，一改修法
    前繁雜之處遇程序，僅將施用毒品者簡化區分為「初犯」「
    再犯」，並認施用毒品者係屬病患性犯人，以觀察、勒戒戒
    除其身癮，並以強制戒治去除其心癮。經觀察、勒戒或強制
    戒治執行完畢釋放後，若係五年後再犯該條例第十條施用毒
    品罪者，與同條例第二十條第一項、第二項關於「初犯」之
    處理方式相同，檢察官應先聲請法院裁定令被告入勒戒處所
    觀察、勒戒，並視有無繼續施用毒品傾向，決定應予釋放、
    為不起訴之處分，或應聲請法院裁定令入勒戒處所強制戒治
    ；若係五年內「再犯」同條例第十條施用毒品罪者，依同條
    例第二十三條第二項規定，檢察官則應依法追訴。觀諸該條
    例第二十條第三項之修正理由：「觀察、勒戒或強制戒治五
    年後再犯者，顯見前所實施之觀察、勒戒或強制戒治已足以
    遮斷其施用毒品之癮，為期自新及協助其戒除毒癮，對此五
    年後再犯者，爰明定仍適用初犯之規定，先經觀察、勒戒、
    強制戒治之程序。」及同條例第二十三條第二項之修正理由
    ：「為配合簡化施用毒品犯之刑事處遇程序，並鑑於經觀察
    、勒戒或強制戒治執行完畢釋放後五年內再犯者，其再犯率
    甚高，原據以實施之觀察、勒戒及強制戒治既已無法收其實
    效，自應施以刑事處遇。」顯然如施用毒品者係前經觀察、
    勒戒或強制戒治等治療程序執行完畢五年後，始再施用毒品
    之「初犯」，因前所執行之觀察、勒戒或強制戒治已足收戒
    除毒癮之效，自應重新執行觀察、勒戒或強制戒治等治療程
    序，並於治療程序執行完畢後，由檢察官為不起訴處分，毋
    庸對之追訴處罰；反之，在「再犯」之情形，因其先前所為
    治療程序顯未能收戒斷毒癮之效，且考量施用毒品者之再犯
    率偏高，乃簡化其刑事處遇程序，而逕予追訴處罰，不再施
    以治療程序。參酌上開立法理由，修正毒品危害防制條例就
    施用毒品者，祇於「初犯」及「五年後再犯」二種情形，有
    其追訴條件之限制，即須於初犯經觀察、勒戒或強制戒治釋
    放後，「五年內均無施用毒品之行為」，始能認其前所實施
    之觀察、勒戒或強制戒治已足遮斷毒癮，而得於五年後再犯
    時，再予適用初犯之規定，重行觀察、勒戒等程序。倘五年
    內已經再犯，被依法追訴處罰，縱其第三次（或第三次以上
    ）施用毒品之時間在初犯釋放五年以後，即與「五年後再犯
    」之情形有別，且因已於「五年內再犯」，顯見其再犯率甚
    高，原實施觀察、勒戒或強制戒治，已無法收其實效，而無
    五年戒斷期之存在，自無再經觀察、勒戒及強制戒治之必要
    ，應由檢察官逕行起訴，始符新法修正之本旨。經查，本案
    被告於八十九、九十二年間因施用毒品案件，經觀察、勒戒
    及強制戒治，於九十二年六月六日執行完畢；復於五年內因
    施用毒品為法院論罪科刑，足認被告經上開觀察、勒戒之執
    行後，未足以遮斷其施用毒品之癮，自與前揭條例第二十條
    第三項之規定僅得適用於「再犯」之情形不合（此有最高法
    院九十五年度台非字第五九號判決可參），故本件公訴人逕
    向本院提起追訴，於法要無不合，附此陳明。綜上，本案事
    證明確，被告犯行堪以認定，應依法論科。
三、核被告所為，係犯毒品危害防制條例第十條第一項之施用第
    一級毒品海洛因罪，及同條第二項之施用第二級毒品甲基安
    非他命罪。其施用第一級毒品海洛因前後持有海洛因，施用
    第二級毒品甲基安非他命前後持有甲基安非他命之低度行為
    ，均應為施用海洛因、甲基安非他命之高度行為所吸收，不
    另論罪。又被告有事實欄所述之前科，於九十九年四月二十
    日縮短刑期執行完畢，有臺灣高等法院被告全國刑案紀錄表
    可憑，其於刑之執行完畢後五年內，故意再犯本件有期徒刑
    以上之刑之二罪，均為累犯，應各依刑法第四十七條第一項
    之規定加重其刑。被告係於九十九年八月十八日下午五時三
    十分許，在臺北縣樹林市○○街二二三巷口，為警臨檢盤查
    時，在有偵查犯罪權限之警員尚未查知本件犯罪前，即主動
    交出身上所持有之第一、二級毒品，並供承施用毒品之犯罪
    情節，有警詢筆錄可稽（見偵卷第十頁），為自首犯罪，應
    各依刑法第六十二條前段之規定減輕其刑，並依先加後減之
    例加減之。被告分別施用毒品海洛因、甲基安非他命，所犯
    二罪犯意各別，行為互殊，應分論併罰。爰審酌被告犯罪之
    動機、目的、手段，有多次施用毒品之紀錄，歷經觀察勒戒
    、強制戒治、科刑之執行，仍無法戒絕惡習，顯見其自制力
    薄弱，犯罪所生之危害，惟此僅屬自戕之行為，及其犯罪後
    坦承犯行，態度尚稱良好等一切情狀，分別量處如主文所示
    之刑及易科罰金之折算標準，並定其應執行之刑及易科罰金
    之折算標準，以資儆懲。
四、扣案之海洛因一包（驗餘淨重０．０一七九公克），係第一
    級毒品；扣案甲基安非他命一包（驗餘淨重０．二一一八公
    克），係第二級毒品，均應依毒品危害防制條例第十八條第
    一項前段之規定宣告沒收銷燬之。至取樣檢驗之海洛因０．
    ０二四一公克、甲基安非他命０．０００二公克，業因檢驗
    用罄而滅失，故不再為沒收銷燬之諭知，附此敘明。
據上論斷，應依刑事訴訟法第二百七十三條之一第一項、第二百
九十九條第一項前段，毒品危害防制條例第十條第一項、第二項
、第十八條第一項前段，刑法第十一條前段、第四十七條第一項
、第六十二條前段、第四十一條第一項前段、第八項、第五十一
條第五款，判決如主文。
本案經檢察官李超偉到庭執行職務。
中    華    民    國    99    年    11    月    30    日
                        刑事第一庭  法  官  鄭水銓
以上正本證明與原本無異。
如不服本判決應於收受判決後十日內向本院提出上訴書狀，並應
敘述具體理由。其未敘述上訴理由者，應於上訴期間屆滿後二十
日內向本院補提理由書（均須按他造當事人之人數附繕本）「切
勿逕送上級法院」。
                                    書記官  洪紹甄
中    華    民    國    99    年    11    月    30    日
附錄本案論罪科刑法條全文：
毒品危害防制條例第十條：
施用第一級毒品者，處六月以上五年以下有期徒刑。
施用第二級毒品者，處三年以下有期徒刑。

司法院資訊處製作；財團法人民間司法改革基金會備份。
